【裁判字號】    98,司家他,54
【裁判日期】    980623
【裁判案由】    依職權確定訴訟費用額
【裁判全文】
臺灣高雄地方法院民事裁定            98年度司家他字第54號
原      告  乙○○
            丁○○
兼上二人
法定代理人  甲○○
上三人共同
訴訟代理人  許再定  律師
被      告  丙○○
上列當事人間前因給付扶養費等事件（本院97年度家訴字第53號
）於本院進行民事訴訟程序，原告並經本院准予訴訟救助，因訴
訟已經終結，本院依職權裁定確定訴訟費用額，裁定如下：
    主  文
原告應向本院繳納之訴訟費用額確定為新臺幣貳萬伍仟零柒拾捌
元，及自本裁定送達原告翌日起至清償日止，按年息百分之五計
算之利息。
被告應向本院繳納之訴訟費用額確定為新臺幣伍萬捌仟伍佰壹拾
柒元，及自本裁定送達被告翌日起至清償日止，按年息百分之五
計算之利息。
    理  由
一、按經准予訴訟救助者，於終局判決確定或訴訟不經裁判而終
    結後，第一審受訴法院應依職權以裁定確定訴訟費用額，向
    應負擔訴訟費用之當事人徵收之。民事訴訟法第114 條第1
    項前段定有明文；又同法第91條第3 項規定，法院依聲請以
    裁定確定之訴訟費用額，應於裁定送達翌日起，加給按法定
    利率計算之利息，其立法理由旨在促使當時人早日自動償付
    其應賠償對造之訴訟費用，故在當事人無力支付訴訟費用時
    ，雖由國庫暫時墊付，然依法院前揭民事訴訟法第114 條第
    1 項規定，依職權裁定確定訴訟費用額，同屬確定訴訟費用
    額之程序，亦應基於同一理由而類推適用同法第91條第3 項
    規定加計法定遲延利息（參考臺灣高等法院暨所屬法院94年
    度法律座談會民事類提案34號問題二、三討論結果）。
二、查原告與被告間請求給付扶養費等事件（本院97年度家訴字
    第53號），原告前經本院裁定准予訴訟救助在案（96年度家
    救字第152 號）；而兩造間請求給付扶養費等事件，經本院
    以97年度家訴字第53號民事判決、臺灣高等法院高雄分院97
    年度家上字第59號、最高法院98年度台上字第582 號民事裁
    定而訴訟終結確定，而臺灣高等法院高雄分院97年度家上字
    第59號民事判決諭知第一審、第二審訴訟費用由丙○○（即
    第一審被告）負擔十分之七，餘由甲○○、乙○○、丁○○
    （即第一審原告）負擔；最高法院98年度台上字第582 號民
    事裁定諭知第三審訴訟費用由上訴人（即丙○○）負擔等情
    ，業經本院依職權調取上開卷宗核閱屬實。
三、經核：
  (一)本院97年度家訴字第53號給付扶養費等事件，原告訴之聲明
    為：(1)被告應給付原告甲○○新臺幣（下同）2,671,835 元
    ，及自起訴狀繕本送達之翌日起至清償日止，按年息百分之
    5 計算之利息。(2)被告應自民國97年1 月起至兩造之子乙○○年滿20歲（民國81年8 月1 日生，101 年8 月1 日成年）
    止，按月於每月5 日給付原告乙○○24,442元，一期未付視
    同全部到期。(3)被告應自民國97年1 月起至兩造之女丁○○
    年滿20歲（83年8 月24日生，103 年8 月24日成年）止，按
    月於每月5 日給付原告丁○○19,486元，一期未付視同全部
    到期。(4)訴訟費用由被告負擔。(5)原告願供擔保聲請宣告假
    執行。上開訴訟標的金額總計為新臺幣（下同）5,435,011
    元（計算式：聲明(1)計2, 671,835元＋聲明(2)計1,345,098
    元＋聲明(3)計1,418,078 元＝5,435,011 元，元以下四捨五
    入），應徵裁判費56,955元；依前開判決意旨，第一審訴訟
    費用由丙○○負擔十分之七即39,869元（56,955x7/10=39,
    869 ，元以下四捨五入），餘由原告甲○○、乙○○、丁○○負擔即十分之三為17,086元（56,955x3/10=17,086）。
  (二)嗣經兩造皆提起上訴聲明不服，上訴人甲○○、乙○○、丁○○即被上訴人之上訴聲明為：(1)原判決不利甲○○、乙○○、丁○○部分廢棄。(2)被上訴人應再給付甲○○583,092
    元及自97年3 月19日起至清償日止，按週年利率百分之5 計
    算利息。(3)被上訴人應分別再給付乙○○、丁○○各44,916
    元。(4)被上訴人應自97年7 月1 日起至乙○○、丁○○各自
    滿20歲之日止，按月於每月5 日分別再給付乙○○、丁○○
    扶養費各7,486 元，如有一期未按期履行者，視為全部到期
    。(5)第一審、第二審訴訟費用由被上訴人負擔。上訴人甲○○、乙○○、丁○○上開上訴聲明，應徵裁判費26,640元（
    計算式：9,585 元＋1,500 元＋1,500 元＋5,955 元＋8,10
    0 元＝26,640元），依前開判決意旨，第二審訴訟費用由丙○○負擔十分之七即18,648元（26,640x7/10=18,684），餘
    由甲○○、乙○○、丁○○負擔即十分之三為7,992 元（26
    ,640x3/10=7,992）。
  (三)綜上，原告甲○○、乙○○、丁○○應向本院繳納之訴訟費
    用額確定為25,078元（計算式：17,086＋7,992 ＝25,078）
    ；被告丙○○應向本院繳納之訴訟費用額確定為58,517元（
    計算式：39,869＋18,648＝58,517）。從而，爰依職權確定
    原告等及被告應向本院繳納之訴訟費用額及其法定遲延利息
    確定如主文所示。至第二審被上訴人丙○○即上訴人上訴部
    分裁判費及丙○○第三審上訴裁判費，業經丙○○繳納，非
    屬本件依職權確定訴訟費用額事件得審究之範圍，故不命其
    向本院補繳，附此敘明。
四、依民事訴訟法第114條第1項，裁定如主文。
中    華    民    國    98    年     6    月    23    日
                  家事法庭  司法事務官  任士慧
本正本係照原本作成。
如不服本裁定，應於裁定送達後10日內，以書狀向本院司法事務
官提出異議。
中    華    民    國    98    年    6     月    23    日
                                書記官  徐錦純

司法院資訊處製作；財團法人民間司法改革基金會備份。
